【裁判字號】    97,訴,1954
【裁判日期】    980323
【裁判案由】    偽造文書
【裁判全文】
臺灣基隆地方法院刑事判決              97年度訴字第1954號
公  訴  人  臺灣基隆地方法院檢察署檢察官
被      告  甲○○
上列被告因偽造文書案件，經檢察官提起公訴（97年度偵字第46
12號），本院判決如下：
    主  文
本件公訴不受理。
    理  由
一、本件公訴意旨詳如附件聲請書所載（如附件）。
二、按被告死亡者，應諭知不受理之判決，刑事訴訟法第303 條
    第5 款定有明文。查本件被告甲○○於檢察官起訴後之98年
    3 月12日死亡，此有戶役政個人基本資料查詢結果1 紙在卷
    可稽。依據首開說明，爰不經言詞辯論，逕為不受理之判決
    。
三、據上論斷，應依刑事訴訟法第303 條第5 款、第307 條，判
    決如主文。
中    華    民    國    98    年    3     月    23    日
                  刑事第三庭審判長法    官  鄭景文
                                  法    官  陳姵君
                                  法    官  黃永定
以上正本證明與原本無異。
如不服本判決應於收受送達後10日內向本院提出上訴書狀，並應
敘述具體理由；其未敘述上訴理由者，應於上訴期間屆滿後20日
內向本院補提理由書（均須按他造當事人之人數附繕本）「切勿
逕送上級法院」。
中    華    民    國    98    年    3     月    23    日
                                  書 記 官  劉珍珍
附件：
臺灣基隆地方法院檢察署檢察官起訴書
                                      97年度偵字第4612號
    被      告  甲○○  男  54歲（民國○○年○月○○日生）
                        住基隆市○○區○○街65號2樓
                        國民身分證統一編號：Ｚ000000000號
上列被告因偽造文書案件，業經偵查終結，認應提起公訴，茲將
犯罪事實及證據並所犯法條分敘如下：
            犯罪事實
一、甲○○於民國88年間為成立加荃實業有限公司（下稱加荃公
    司），為從事業務之人，明知原配偶乙○○及兒女林明毅、
    林倩如、林明辰並無投資加荃公司擔任股東之意思，竟基於
    行使業務登載不實文書及行使偽造私文書之概括犯意：(一)於
    不詳時間，請不知情之人偽刻「乙○○」、「林明毅」、「
    林倩如」及「林明辰」之印章共4枚，再於民國88年8月19日
    ，擅將乙○○、林明毅、林倩如及林明辰列為加荃公司股東
    ，並將此不實事項登載在其業務上作成之公司章程及股東名
    簿，且蓋用上開偽刻印章於公司章程上，嗣持向經濟部中部
    辦公室申請公司設立登記而行使之；(二)於91年5 月22日，為
    搬遷公司地址及變更章程之需，在未實際召開股東會議且未
    得乙○○、林明毅、林倩如及林明辰之同意下，蓋用上開偽
    刻印章於公司章程上，並於同年月28日，持偽造之公司章程
    向經濟部中部辦公室申請公司變更登記而行使之，足以生損
    害於乙○○、林明毅、林倩如、林明辰及經濟部中部辦公室
    對公司管理之正確性。嗣因乙○○收到臺灣省北區國稅局寄
    送之營業稅稅額繳款書，始悉上情。
二、案經被害人乙○○告訴偵辦。
            證據並所犯法條
一、證據清單及待證事實
    ┌──┬──────────┬──────────────┐
    │編號│      證據名稱      │    待證事實                │
    ├──┼──────────┼──────────────┤
    │ 一 │告訴人乙○○於偵查中│證明被告甲○○未經告訴人與林│
    │    │之指訴              │明毅、林倩如及林明辰同意，逕│
    │    │                    │自將渠等登記為加荃公司股東，│
    │    │                    │直至收到稅額繳款書才知情之事│
    │    │                    │實。                        │
    ├──┼──────────┼──────────────┤
    │ 二 │被告甲○○偵查中之供│證明伊未經告訴人、林明毅、林│
    │    │述                  │倩如及林明辰同意，逕自將告訴│
    │    │                    │人等登記為加荃公司股東，且公│
    │    │                    │司章程上所使用之印章，係偽刻│
    │    │                    │等事實。                    │
    ├──┼──────────┼──────────────┤
    │ 三 │加荃公司股東名簿、加│證明未得告訴人及林明毅、林倩│
    │    │荃公司章程、有限公司│如、林明辰之同意，擅將告訴人│
    │    │設立登記事項卡影本各│等列為加荃公司股東，並將此不│
    │    │1份                 │實事項登載公司章程及股東名簿│
    │    │                    │內，並持向經濟部中部辦公室申│
    │    │                    │請公司設立登記而行使之事實。│
    ├──┼──────────┼──────────────┤
    │ 四 │加荃公司章程、89年臺│證明被告因申請遷址，在未實際│
    │    │北縣稅捐稽徵處房屋繳│召開股東會議，且未得告訴人及│
    │    │款書、有限公司變更登│林明毅、林倩如、林明辰之同意│
    │    │記表、經濟部91年5月2│下，蓋用上開偽刻印章於公司章│
    │    │9日經授中字第0913217│程上，並持向經濟部中部辦公室│
    │    │3550號函影本各1份   │申請公司變更登記而行使之事實│
    │    │                    │。                          │
    └──┴──────────┴──────────────┘
二、新、舊法比較適用問題：
    按行為後法律有變更者，適用行為時之法律，但行為後之法
    律有利於行為人者，適用最有利於行為人之法律，刑法第2
    條第1 項定有明文。就本件被告所犯刑法第216條、第215條
    、第210 條之罪之罰金刑而言，刑法於95年7月1日修正施行
    前之第33條第5款原規定罰金刑為銀元1元以上，亦即新臺幣
    3元以上，修正後該條款則將罰金刑提高為新臺幣1,000元以
    上，是應以行為時之法律規定較有利於被告。其次，修正後
    之刑法業已刪除第55條、第56條關於牽連犯、連續犯之規定
    ，而被告於舊法時期所為數次行使偽造私文書及行使業務登
    載不實文書之犯行，如依修正前之連續犯規定論以一罪，僅
    得加重其刑至二分之一，且上開二罪如依舊法牽連犯之規定
    ，係從一重處斷，惟上開數次行為倘依新法規定，則應以數
    罪分論併罰，是以舊法對被告較有利。經綜合比較結果，以
    行為時之法律較有利於被告，是依刑法第2條第1項前段規定
    ，自應適用修正前之規定論處。
三、核被告所為，均係犯刑法第216條、第210條之行使偽造私文
    書罪及同法第216條、第215條之行使業務登載不實文書罪。
    被告偽造並蓋用告訴人及林明毅、林倩如、林明辰印章之行
    為，為偽造私文書之階段行為；另偽造私文書及業務登載不
    實文書後持以行使，偽造之低度行為復為行使之高度行為所
    吸收，均不另論罪。被告委請不知情之刻印師傅偽刻「乙○
    ○」、「林明毅」、「林倩如」及「林明辰」之印章共4 枚
    ，為間接正犯。又被告所犯上開兩罪，具有方法、目的之牽
    連關係，應依修正前刑法第55條後段之規定，從重依行使偽
    造私文書罪論處。再被告犯罪事實(一)、(二)所指犯行，犯意各
    別，請予分論併罰。至偽造之上開印章共4 枚，雖未扣案，
    惟不能證明業已滅失，併請依刑法宣告沒收。末請審酌被告
    犯後坦承犯行，態度良好，所犯情節亦非重大，請貴院審酌
    上開情節從輕量刑。
四、依刑事訴訟法第251條第1項提起公訴。
  此  致
臺灣基隆地方法院
中    華    民    國    97    年    12    月    24    日
                              檢  察  官  丙○○
本件正本證明與原本無異
中    華    民    國    97    年    12    月    24    日
                              書  記  官  陳慧儷
附錄本案所犯法條：
中華民國刑法第210條
偽造、變造私文書，足以生損害於公眾或他人者，處5年以下有
期徒刑。
中華民國刑法第215條
從事業務之人，明知為不實之事項，而登載於其業務上作成之文
書，足以生損害於公眾或他人者，處3年以下有期徒刑、拘役或5
百元以下罰金。
中華民國刑法第216條
行使第210條至第215條之文書者，依偽造、變造文書或登載不實
事項或使登載不實事項之規定處斷。


司法院資訊處製作；財團法人民間司法改革基金會備份。
